臺灣板橋地方法院民事裁定　　　　　　100年度重訴字第535號
原　　　告　黃彥智
訴訟代理人　賴沈月霞
被　　　告　吳金標
上列當事人間請求清償借款等事件，本院裁定如下：
    主  文
本件移送臺灣雲林地方法院。
    理  由
一、按訴訟之全部或一部，法院認為無管轄權者，依原告聲請或
    依職權以裁定移送其管轄法院，民事訴訟法第28條第1 項定
    有明文。次按，訴訟由被告住所地法院管轄，民事訴訟法第
    1 條第1 項前段亦定有明文。
二、本件被告住所地係在雲林縣水林鄉○○村○○路15號，有原
    告所提戶籍謄本1件可稽，是依上開管轄之規定，自應由臺
    灣雲林地方法院管轄。玆原告向無管轄權之本院起訴，顯係
    違誤，爰依職權將本件移送於該管轄法院。
三、原告主張伊為被告向訴外人合作金庫商業銀行股份有限公司
    （下稱合庫商銀）借款之連帶保證人，因被告未依約支付利
    息，合庫商銀即通知原告應繳本息，原告清償本金550萬元
    及利息3,304,521元，合計8,804,521元，經原告不斷向被告
    催討均未果，為此請求被告清償，而原告代為清償之清償地
    為新北市板橋區，故主張應由本院管轄。查上開規定係屬因
    契約涉訟特別審判籍之規定，所謂「履行地」必須係當事人
    於契約中特別明定者為限，民法第314條所規之法定債務履
    行地，非此處之履行地。此為學說上一致之見解。此乃「以
    原就被」係民事訴訟法定管轄權之原則，雖另有其他特別審
    判籍之規定，然須為限制解釋，以免稀釋上開原則之適用。
    查原告與被告間縱或存有委任契約（即原告自陳其擔任被告
    連帶保證人），然並未約定有債務履行地（民法第739條參
    照，係原告與訴外人合庫商銀間存有保證契約），又民法第
    749條係為「法定債權移轉」之規定，即原告所取得（承受
    ）者為原債權人即訴外人合庫商銀對於被告之債權（另參以
    民法第312條、第281條第2項、第879條等規定），係為確保
    求償權之實現而為之規定，此與承受契約當事人地位之「契
    約承擔」，尚有不同。是縱認訴外人合庫商銀與被告間原存
    有消費借貸契約，並約定借款之交付為借款人即被告應撥款
    至被告於合庫商銀埔墘行之帳戶，然原告所取得者仍非該契
    約當事人之地位，而僅為其為被告清償債務額度內之債權而
    已。原告仍無法依訴外人合庫商銀與被告間有關債務履行地
    之約定，為本件之債務履行地。是以本件原告上開有關由本
    院為管轄法院之主張，自無足採，併予敘明。
四、依首開法條裁定如主文。
中    華    民    國   100    年    12    月    14    日
                  民事第二庭    法  官  張谷輔
以上正本係照原本作成
如對本裁定抗告須於裁定送達後10日內向本院提出抗告狀，並繳
納抗告費新臺幣1,000元
中    華    民    國   100    年    12    月    14    日
                                書記官  尤秋菊